【裁判字號】    90,簡,20
【裁判日期】    900914
【裁判案由】    損害賠償
【裁判全文】
臺灣臺中地方法院民事判決  九十年度簡字第二○號
    原      告  乙○○
    被      告  甲○○
                丙○○
右當事人間請求損害賠償事件，本院判決如左：
    主    文
被告應連帶給付原告新台幣萬元，及自民國八十八年十一月五日起至清償日止，按
年息百分之五計算之利息。
原告其餘之訴駁回。
訴訟費用由被告連帶負擔五分之一，餘由原告負擔。
本判決於原告以新台幣壹萬元為被告供擔保後，得假執行，但被告如於假執行程序實
施前以新台幣萬元為原告預供擔保，得免為假執行。
原告其餘假執行之聲請駁回。
    事    實
甲、原告方面：
  一、聲明：(一)被告應連帶給付原告新台幣（下同）十二萬七千元，及自起訴狀繕本
      送達翌日起至清償日止，按年息百分之五計算之利息。(二)原告願供擔保請准宣
      告假執行。
  二、陳述：
    (一)緣被告二人於民國八十七年四月二十二日上午九時許，趁原告出國之際，無故
      侵入原告所有坐落台中縣大里市○○段七八六及七八七地號上所搭建門牌號碼
      台中縣大里市○○路九三六號建築物內（即攤位七十三號），僱請工人破壞前
      開建築物之門鎖、拆除房間內之百葉窗、天花板上之照明燈、剪斷電話線、電
      力配線，隨後被告丙○○便在該處擺放賭博性電動玩，供人賭玩。嗣於同年月
      四月二十四日午八時許，原告返國始發現房屋遭破壞，被告共同竊佔、毀損等
      犯行，業經台灣臺中地方法院檢察署檢察官提起公訴，並蒙鈞院審理在案。
    (二)上開坐落台中縣大里市○○段第七八六、七八七地號上之七十三號攤位，係由
      原告委託被告甲○○以四十六萬元向訴外人陳清溪所購買。按因故意或過失不
      法侵害他人權利者，負損害賠償責任；數人共同侵害他人之權利者，連帶負損
      害賠償責任；民法第一百八十四條第一項前段、第一百八十五條分別定有明文
      。茲原告前於刑事附帶民事訴訟起訴狀中要求被告將原告所有之坐落台中縣大
      里市○○段七八六、七八七地號上之七十三號攤位回復原狀，惟因該土地上之
      建物於八十八年九二一集集大地震中受損、並經大里市公所判定為全倒戶，此
      乃客觀情事有所變更，有變更聲明之必要。復按民法第二一五條規定：不能回
      復原狀或回復顯有重大困難者，應以金錢賠償其損害。原告爰依上開法條規定
      改以金錢請求賠償，以代最初回復原狀之聲明。有關毀損物品金額共計十二萬
      七千元，其明細如下：
      (1)百葉窗（含工資）：一萬九千四百五十元。
      (2)電力配線：五萬五千五百九十元。
      (3)日光燈：三萬六千九百六十元。
      (4)傳真機：一萬五千元。
  三、對被告所為抗辯之陳述：被告剪斷之電話線、電線雖然是在住家部分，但因為
      線路連接至前面之遊藝場，所以一併損壞。
  四、證據：提出收據三紙、估價單九紙、九二一房屋毀損受災戶證明書一紙為證。
乙、被告方面：
  一、聲明：(一)駁回原告之訴及假執行之聲請。(二)如受不利之判決，願供擔保請准免
      為假執行。
  二、陳述：本件係因原告遷離後拒付租金遺留家具強行占有該建物所致，被告所毀
      損之物品均係使用近十年之物，除地毯（約五坪）、百葉窗三個被丟棄外，日
      光燈六個及電話線、電力配線剪斷部分，均可隨時接通，且僅止於住家部分，
      並未損及前面之遊藝場。
  三、證據：未提出任何證據。
丙、本院依職權調閱台灣高等法院臺中分院八十九年度上易字第二六六０號毀損刑事
    案卷。
    理    由
一、原告主張：被告二人於八十七年四月二十二日上午九時許，趁原告出國之際，無
    故侵入原告所有門牌號碼台中縣大里市○○路九三六號建築物內，僱請工人破壞
    前開建築物之門鎖、拆除房間內之百葉窗、天花板上之照明燈、剪斷電話線、電
    力配線，爰依侵權行為之法律關係請求被告連帶賠償毀損物品之金額共計十二萬
    七千元等語。被告則以：被告所毀損之物品均係使用近十年之物，除地毯（約五
    坪）、百葉窗三個被丟棄外，日光燈六個及電話線、電力配線剪斷部分，均可隨
    時接通等語，資為抗辯。
二、原告主張被告於八十七年四月二十二日上午九時許，侵入原告所有門牌號碼台中
    縣大里市○○路九三六號建築物內，破壞前開建築物之門鎖、拆除房間內之百葉
    窗、天花板上之照明燈、剪斷電話線、電力配線之事實，為被告所不爭執，且被
    告所犯刑事毀損罪部分，業經台灣高等法院臺中分院以八十九年度上易字第二六
    六０號各判處有期徒刑三月，如易科罰金，均以銀元三百元折算一日確定，並經
    本院調閱上開刑事案卷核閱屬實，堪認原告主張之事實為真實。
三、按因故意或過失不法侵害他人權利者，負損害賠償責任；數人共同侵害他人之權
    利者，連帶負損害賠償責任；民法第一百八十四條第一項前段、第一百八十五條
    分別定有明文。被告共同毀損原告之物品，既經認定，原告自得依侵權行為之法
    律關係，請求被告連帶負損害賠償責任。查原告主張被告毀損物品之金額共計十
    二萬七千元，包括(1)百葉窗（含工資）一萬九千四百五十元、(2)電力配線五萬五
    千五百九十元、(3)日光燈三萬六千九百六十元、(4)傳真機一萬五千元，固據原告
    提出收據三紙及估價單九紙為證。惟查本件被告所毀損之物，係置於原告住家內
    ，除剪斷之電話線、電線有連接至住家前面之遊藝場外，並未損及遊藝場內之物
    品，此為兩造所不爭執。而觀之原告所提出之收據及估價單，其上多註明「成功
    遊藝場水電增設工程」字樣，故實難認原告所提出之收據及估價單所載物品，即
    為被告所毀損之物。又原告所有台中縣大里市○○路九三六號建築物（即攤位七
    十三號），業於八十八年九二一地震時經判定為全倒，有房屋毀損受災戶證明書
    一紙在卷可參，是本件自無法再就被告毀損之物進行勘驗。次按當事人已證明受
    有損害而不能證明其數額或證明顯有重大困難者，法院應審酌一切情況，依所得
    心證定其數額，民事訴訟法第二百二十二條第二項定有明文。本件原告已證明受
    有損害，惟依其所提證據並不能證明其數額，依前開法條意旨，本院自應審酌一
    切情況，依所得心證定其數額。查原告於八十九年七月十八日本院八十八年度易
    字第二八六七號刑事案件審理時，陳稱：床、椅子移到他們（指被告）的地方，
    地毯丟掉，百葉窗拆掉，隔間牆部分拆掉，天花板之日光燈拆掉換燈泡，電話線
    拆掉，電話丟掉，電力線部分把電路剪斷（參見該案卷第一二０頁）等語，而被
    告於九十年八月三十一日本院言詞辯論時亦陳稱：毀壞的部分只有百葉窗三個、
    日光燈六支，電話線、電線剪斷，門鎖用壞壹個，地毯已經髒掉部分約五坪，把
    它丟掉，門旁邊的木頭隔間約二米寬把它拆除等語，兩造所言大致相符，足見被
    告所毀損之物，應係原告住家內之百葉窗、日光燈、電話線、電線、門鎖、地毯
    等物。又既僅止於住家內之物，則被告前開所言之數量應屬合理。至電話線及電
    線部分，縱如原告所言係連接至前面之遊藝場，惟被告既僅將線路剪斷，則欲將
    電話線及電線接合，當不需耗費鉅資。參以原告受損之物均已使用多年，非屬新
    品。本院審酌前開各情，認原告請求被告連帶賠償十二萬七千元，尚屬過高，應
    予酌減為三萬元，超過部分則難謂有據，不應准許。
四、綜上，原告本於侵權行為之法律關係請求被告連帶給付三萬元，及自起訴狀繕本
    送達翌日（即八十八年十一月五日）起至清償日止，按年息百分之五計算之利息
    ，為有理由，應予准許，逾此數額之請求，即屬無據，應予駁回。
五、兩造陳明願供擔保，聲請宣告假執行或免為假執行，經核原告勝訴部分，合於法
    律規定，爰分別酌定相當之擔保金額宣告之；原告其餘假執行之聲請，因訴之駁
    回而失所依據，不予准許。
六、據上論結，本件原告之訴為一部有理由，一部無理由，依民事訴訟法第七十九條
    但書、第八十五條第二項、第三百九十條第二項、第三百九十二條，判決如主文
    。
中      華      民      國    九十      年      九      月      十四    日
                              臺灣臺中地方法院民事第四庭
~B法      官  陳文燦
右為正本係照原本作成
如不服本判決，應於判決送達後二十日內，向本院提出上訴狀。
中      華      民      國    九十      年      九      月      十四    日
~B法院書記官


司法院資訊處製作；財團法人民間司法改革基金會備份。
